臺灣基隆地方法院刑事判決              100年度訴字第604號
公  訴  人  臺灣基隆地方法院檢察署檢察官
被      告  蘇金豐
上列被告因違反毒品危害防制條例案件，經檢察官提起公訴（
100 年度毒偵字第1638號），被告就被訴事實為有罪之陳述，本
院合議庭裁定由受命法官獨任進行審判，經改依簡式審判程序審
理後判決如下：
    主  文
蘇金豐施用第一級毒品，累犯，處有期徒刑捌月。
    事  實
一、蘇金豐前因施用第一級毒品案件，經本院裁定送觀察、勒戒
    後，認有繼續施用毒品傾向，再經本院裁定送強制戒治，於
    91年9 月20日停止強制戒治，所餘戒治期間付保護管束，92
    年2 月7 日保護管束期滿，由臺灣基隆地方法院檢察署以92
    年度戒毒偵字第8 號為不起訴處分確定。復於上開強制戒治
    執行完畢釋放後之5 年內，因施用第一級毒品案件，經本院
    以95年度訴字第268 號判決判處有期徒刑9 月確定；又因施
    用第一級毒品案件，經臺灣宜蘭地方法院以96年度訴字第16
    0 號判決判處有期徒刑1 年確定，其因上開二案件所處之刑
    ，嗣再經臺灣宜蘭地方法院以96年度聲減字第590 號裁定各
    減為有期徒刑4 月15日、6 月，應執行有期徒刑10月確定，
    並於96年10月30日執行完畢（構成累犯）。復因施用第一級
    毒品案件，經本院以97年訴字第1490號判決判處有期徒刑4
    月、9 月，應執行有期徒刑1 年確定；因施用第一級毒品案
    件，經本院以97年度訴字第1953號判決判處有期徒刑8 月確
    定。其因上開2 案件所處之刑，嗣經本院以98年度聲字第48
    8 號裁定合併應執行有期徒刑1 年7 月確定。再因施用第一
    級毒品案件，經本院以98年度訴字第140 號判決判處有期徒
    刑7 月確定。上開所處1 年6 月及7 月之有期徒刑接續執行
    ，於99年10月1 日假釋出監，並付保護管束，100 年1 月15
    日保護管束期滿，所受假釋之宣告未經撤銷，未執行之刑以
    已執行論，而執行完畢（構成累犯）。復因施用第一級毒品
    案件，經本院以100 年訴字第411 號判決判處有期徒刑8 月
    確定（尚未執行）。
二、詎蘇金豐猶未戒斷毒癮，復基於施用第一級毒品海洛因之犯
    意，於100 年7 月6 日下午某時，在基隆市仁愛區仁愛市場
    公共廁所內，以將第一級毒品海洛因摻水注入注射針筒，再
    施打入身體之方式，施用第一級毒品海洛因1 次。嗣因其為
    列管之毒品調驗人口，為警通知於100 年7 月7 日下午6 時
    30分許到案採驗尿液，結果呈嗎啡陽性反應，始悉上情。
三、案經基隆市警察局第二分局報告臺灣基隆地方法院檢察署檢
    察官偵查後起訴。
    理  由
壹、程序事項：
    本件被告蘇金豐所犯者非為死刑、無期徒刑、最輕本刑為3
    年以上有期徒刑之罪或高等法院管轄第一審案件，其於準備
    程序進行中，先就被訴事實為有罪之陳述，經告知其簡式審
    判程序之旨，並聽取公訴人、被告之意見後，本院業已依刑
    事訴訟法第273 條之1 第1 項之規定，裁定由受命法官獨任
    以簡式審判程序進行本案之審理。
貳、實體事項：
一、認定犯罪事實所憑之證據及理由：
    上開事實，業據被告於檢察官偵訊及本院審理時坦承在卷，
    且其為警查獲時所採集之尿液送驗後，結果呈嗎啡之陽性反
    應，有台灣檢驗科技股份有限公司濫用藥物檢驗報告及列管
    毒品人口尿液檢體採集送驗紀錄表各1 紙附卷可稽，被告之
    自白核與事實相符，可以採信。綜上，本案事證明確，被告
    施用第一級毒品之犯行洵堪認定，應依法論科。
二、論罪科刑：
  (一)按毒品危害防制條例係於92年7 月9 日修正公布，自93年1
    月9 日起施行，其中第20條、第23條將施用毒品之刑事處遇
    程序，區分為「初犯」、「五年內再犯」、「五年後再犯」
    。依其立法理由之說明：「初犯」，經觀察、勒戒或強制戒
    治後，應為不起訴處分或不付審理之裁定；經觀察、勒戒或
    強制戒治執行完畢釋放後，「五年內再犯者」，因其再犯率
    甚高，原實施之觀察、勒戒及強制戒治既已無法收其實效，
    爰依法追訴或裁定交付審理。至於經觀察、勒戒或強制戒治
    執行完畢釋放後，「五年後再犯者」，前所實施之觀察、勒
    戒或強制戒治已足以遮斷其施用毒品之毒癮，為其自新及協
    助其斷除毒癮，仍適用「初犯」規定，先經觀察、勒戒或強
    制戒治之程序。從而依修正後之規定，僅限於「初犯」及「
    五年後再犯」二種情形，始應先經觀察、勒戒或強制戒治程
    序。倘被告於5 年內已再犯，經依法追訴處罰，縱其第三次
    （或第三次以上）再度施用毒品之時間，在初犯經觀察、勒
    戒或強制戒治執行完畢釋放五年以後，已不合於「五年後再
    犯」之規定，且因已於「五年內再犯」，顯見其再犯率甚高
    ，原實施觀察、勒戒或強制戒治，已無法收其實效，即應依
    該條例第10條處罰（最高法院95年度台非字第59號、第65號
    判決意旨及最高法院95年第7 次刑事庭會議決議意旨參照）
    。被告有如事實欄一所載，92年2月7日強制戒治執行期滿，
    且於強制戒治執行完畢後之5 年內，再因施用毒品案件，經
    法院判處徒刑等情，有臺灣高等法院被告前案紀錄表在卷可
    稽。被告既曾於「五年內再犯」，且經追訴處罰，竟又於如
    事實欄二所示之時間，施用第一級毒品，揆諸前揭說明，即
    非屬毒品危害防制條例第20條第3 項所定「五年後再犯」之
    情形，故檢察官依法逕行起訴，於法要無不合，合先敘明。
  (二)查海洛因係毒品危害防制條例第2 條第2 項第1 款所定之第
    一級毒品，被告如事實欄二所示非法施用第一級毒品海洛因
    之行為，核係犯毒品危害防制條例第10條第1 項之施用第一
    級毒品罪。被告因施用而持有第一級毒品海洛因之低度行為
    ，應為其施用第一級毒品之高度行為所吸收，不另論罪。再
    被告前曾受如事實欄所示有期徒刑之執行完畢，有臺灣高等
    法院被告前案紀錄表在卷可憑，其於有期徒刑執行完畢釋放
    後之5 年內，故意再犯本件有期徒刑以上之罪，合於累犯之
    規定，爰依刑法第47條第1 項規定，加重其刑。爰審酌被告
    犯罪之動機、曾有施用毒品之前科仍不知戒除，惟犯罪後坦
    承犯行，且所犯施用毒品犯行乃戕害自己身心健康，並未危
    及他人等一切情狀，量處如主文所示之刑。
據上論斷，應依刑事訴訟法第273 條之1 第1 項、第299 條第1
項前段，毒品危害防制條例第10條第1 項、第23條第2 項，刑法
第11條前段、第47條第1 項，判決如主文。
本案經檢察官黃佳權到庭執行職務。
中    華    民    國    100   年     9   月    30     日
                  基隆第二庭法  官  劉桂金
以上正本證明與原本無異。
如不服本判決應於收受送達後10日內向本院提出上訴書狀，並應
敘述具體理由；其未敘述上訴理由者，應於上訴期間屆滿後20日
內向本院補提理由書(均須按他造當事人之人數附繕本)「切勿逕
送上級法院」。
中    華    民    國   100    年    9     月    30    日
                            書記官  許元又
附錄本案論罪法條：
毒品危害防制條例第10條第1 項
施用第一級毒品者，處6 月以上5 年以下有期徒刑。